【裁判字號】    99,易,474
【裁判日期】    990709
【裁判案由】    竊盜
【裁判全文】
臺灣桃園地方法院刑事判決               99年度易字第474號
公  訴  人  臺灣桃園地方法院檢察署檢察官
被      告  戊○○
            丁○○
            乙○○
上列被告因竊盜案件，經檢察官提起公訴（99年度偵字第1809號
），本院判決如下：
    主  文
戊○○結夥三人以上，攜帶兇器竊盜，未遂，處有期徒刑伍月，
如易科罰金，以新臺幣壹仟元折算壹日。扣案之鋁梯壹個、繩索
壹條均沒收。
丁○○結夥三人以上，攜帶兇器竊盜，未遂，處有期徒刑月，
如易科罰金，以新臺幣壹仟元折算壹日。扣案之鋁梯壹個、繩索
壹條均沒收。緩刑年。
乙○○結夥三人以上，攜帶兇器竊盜，未遂，處有期徒刑肆月，
如易科罰金，以新臺幣壹仟元折算壹日。扣案之鋁梯壹個、繩索
壹條均沒收。
    事  實
一、丁○○自幼為瘖啞人，緣戊○○於民國98年12月23日上午 8
    時許，在新竹縣關西鎮老街46之6 號丁○○住處，向丁○○
    提議前往桃園縣龍潭鄉竊取鋼架變賣，丁○○乃駕駛車牌號
    碼1630-RN 號自用小貨車搭載戊○○，戊○○並將其所有之
    鋁梯1 個、繩索1 條置放於上開車輛，丁○○另邀同其姪子
    乙○○一同搬運鋼架，俟其應允後，三人即意圖為自己不法
    之所有，共同基於竊盜之犯意聯絡，先至新竹縣某處租用客
    觀上足以對人之生命、身體安全構成威脅，具有危險性之兇
    器乙炔切割器1 組（含氧氣筒、乙炔筒各1 個），並由戊○○引導丁○○駕車前往桃園縣龍潭鄉○○○段第710 之1 號
    土地，嗣於同日早上9 時30分許抵達該處後，戊○○即在該
    地搭建之鋼架（為己○○所有）旁，架起鋁梯攀爬，一面將
    繩索綁在鋼架上，一面手持乙炔切割器以切割鋼架，丁○○
    、乙○○則在旁等候搬運，適戊○○正以乙炔切割器切割鋼
    架之際，恰為巡邏警員當場查獲而未遂，並扣得前開乙炔切
    割器1 組、鋁梯1 個及繩索1 條。
二、案經桃園縣政府警察局龍潭分局報告臺灣桃園地方法院檢察
    署檢察官偵查起訴。
    理  由
壹、證據能力部分：
一、按被告以外之人於偵查中向檢察官所為之陳述，除顯有不可
    信之情況者外，得為證據，刑事訴訟法第159 條之1 第2 項
    定有明文。偵查中對被告以外之人所為之偵查筆錄，或被告
    以外之人向檢察官所提之書面陳述，性質上均屬傳聞證據。
    惟現階段刑事訴訟法規定檢察官代表國家偵查犯罪、實施公
    訴，依法其有訊問被告、證人及鑑定人之權，證人、鑑定人
    且須具結，而實務運作時，檢察官偵查中向被告以外之人所
    取得之陳述，原則上均能遵守法律規定，不致違法取供，其
    可信度極高。經查證人戊○○在檢察官偵查中所為之證述，
    性質上雖屬傳聞證據，惟係偵查中向檢察官所為，並經具結
    ，證人戊○○未曾提及檢察官在偵訊時有任何強暴、脅迫、
    詐欺、利誘等以不正方法取供之情，其陳述時之心理狀況健
    全、並無受外力干擾，且證人戊○○業於本案審判中到庭依
    人證之調查程序具結作證，並經被告丁○○、乙○○就其陳
    述行使對質詰問權，觀諸偵訊筆錄之記載形式，本院亦查無
    檢察官在上開偵訊時有任何以不正方法訊問，而有違反陳述
    者之自由意志等顯有不可信之情況，衡諸上開規定，自具有
    證據能力。
二、次按共同被告對其他共同被告之案件而言，為被告以外之第
    三人，本質上屬於證人，於審判中，應依法定程序，到場具
    結陳述，並接受被告之詰問，其陳述始得作為認定被告犯罪
    事實之判斷依據；而共同被告於其他共同被告案件之警詢、
    偵查中陳述，因被告無從為詰問，而有礙被告之對質詰問權
    ，應無證據能力（司法院大法官會議釋字第582 號解釋意旨
    參照）。再法院就被告之案件對其他共同被告或與被告有共
    犯關係之人調查，均應依人證之調查程序傳喚該共同被告或
    共犯到場，命其立於證人之地位而為陳述，並通知被告，使
    被告有與之對質及詰問其現在與先前陳述瑕疵之機會，以確
    保其對質詰問權，並藉以發現實體真實（最高法院94年度臺
    上字第1776號判決意旨參照），刑事訴訟法第287 條之2 並
    明定「法院就被告本人之案件調查共同被告時，該共同被告
    準用有關人證之規定」。是依上開大法官會議解釋、最高法
    院判決意旨及法律規定，法院如於共同被告以證人身分到庭
    陳述，訊問被告對共同被告之審判外陳述有何意見，並准許
    被告對於共同被告當庭及先前陳述進行詰問，即已賦予被告
    對於共同被告對質詰問機會，此時共同被告於審判外陳述之
    瑕疵，應已治癒，而具有證據能力。查檢察官於本院審理時
    聲請傳喚共同被告戊○○作證，本院審理中已告知共同被告
    戊○○拒絕證言權，將之改以證人身分請其依法具結後，由
    其餘被告詰問。則本案共同被告戊○○於警詢、偵查本於被
    告身分所供，既經本院以證人身分傳喚到庭陳述，並經其餘
    被告詰問，共同被告戊○○於警詢及偵查中所為之供述，自
    有證據能力。
三、另按「被告以外之人於審判外之陳述，雖不符刑事訴訟法第
    159 條之1 至第159 條之4 之規定，而經當事人於審判程序
    同意作為證據，法院審酌該言詞陳述或書面陳述作成時之情
    況，認為適當者，亦得為證據。當事人、代理人或辯護人於
    法院調查證據時，知有刑事訴訟法第159 條第1 項不得為證
    據之情形，而未於言詞辯論終結前聲明異議者，視為有前項
    之同意」，刑事訴訟法第159 條之5 定有明文。查本判決所
    引用以下審判外作成之相關供述證據，公訴人及被告戊○○
    、丁○○、乙○○於本院準備程序、審判期日均表示無意見
    而不予爭執，亦未於言詞辯論終結前聲明異議，本院審酌上
    開證據資料製作時之情況，尚無違法取得及證明力明顯過低
    之瑕疵，認以之作為證據應屬適當，而其餘所依憑判斷之非
    供述證據，本院亦查無有何違反法定程序取得之情形，且上
    開各該證據均經本院於審判期日依法進行證據之調查、辯論
    ，被告戊○○、丁○○、乙○○於訴訟上之防禦權，已受保
    障，故上開證據資料均有證據能力。
貳、實體部分：
一、訊據被告戊○○、丁○○、乙○○三人，被告戊○○對於上
    揭犯罪事實業於本院審理時坦承不諱，被告丁○○、乙○○
    均矢口否認有何加重竊盜未遂之犯行，被告丁○○辯稱：案
    發當天戊○○請伊幫忙開車搬運東西，且現場雜草叢生，不
    知鋼架是他人所有之物云云；被告乙○○則辯稱：伊之前曾
    幫丁○○搬運回收物品，此次亦單純受丁○○所託前往載運
    物品，又因該處雜草叢生，乃認鋼架為待回收之廢棄物，不
    知未經業主同意清理云云，經查：
(一)、上揭犯罪事實，迭經被告戊○○於警詢、偵訊中坦認：我不
    清楚該鋼架為何人所有，因缺錢花用，想切鋼架變賣，並沒
    有經過地主同意。我向丁○○提議要偷鋼架，丁○○開車載
    我和乙○○去，變賣所得談好一人分3 分之1 ，有攜帶乙炔
    切割器、瓦斯、氧氣、繩子、梯子等工具，到現場我把梯子
    拉起來，爬上梯子準備要切鋼架，丁○○和乙○○都在下面
    看，我切完之後他們要在下面拿，但剛要切時，警察就來了
    等語詳確（見偵查卷第20頁、第62至63頁），嗣於本院審理
    時亦自白犯罪不諱（見本院卷第27頁背面）；並據被告乙○○於偵訊中供承：是戊○○提議要去偷那些鋼架，他找我叔
    叔丁○○去，丁○○又找我一起去，原先不知道他們要去哪
    裡，到那裡才知道是別人的地方，乙炔切割器、瓦斯、氧氣
    都是戊○○帶去的，戊○○切鋼架時，我是在下面等著幫忙
    搬上車，當時有想要偷他人的鋼架，並且已經動手偷了等語
    屬實（見偵查卷第63頁）；及被告丁○○供稱：我駕駛車號
    1630-RN 號自用小貨車抵達現場後，先將繩索和拉梯搬下車
    ，之後看見戊○○在小貨車上組裝乙炔切割器，拿拉梯放在
    鋼架旁，用繩索綁住鋼架固定，準備用乙炔切割器切割鋼架
    時，就被巡邏員警查獲等語（見偵查卷第24頁），核與證人
    己○○於警詢證稱：桃園縣龍潭鄉○○○段第710-1 地號土
    地上之鋼架為其所有等語（見偵查卷第26至27頁）；及證人
    即查獲警員庚○○於本院審理時證稱：上開地號上之建物為
    廢棄寺廟，附近經常發生竊案，當日乃進入巡視，適見一台
    貨車停靠寺廟外，而被告戊○○於該處準備燒鋼架，丁○○
    、乙○○亦在場等語（見本院卷第15頁）相符，此外，復有
    查獲現場照片16張、車號1630-RN 號自用小貨車之車籍基本
    資料1 紙（見偵查卷第34頁至第41頁、第46頁），及扣案之
    乙炔切割器1 組（含氧氣筒、乙炔筒各1 個）、鋁梯1 個、
    繩索1 條可佐，足認被告戊○○、乙○○不利於己之任意性
    自白與事實相符，堪信為真實。
(二)、被告丁○○、乙○○雖分別以前詞置辯，惟查：
(1)、本件被告戊○○、丁○○、乙○○所欲銲切搬運之鋼架，係
    屬被害人己○○所有架設於前開地號土地上之鋼架一節，業
    據證人己○○於警詢證述明確，且有現場照片16張在卷可稽
    ，前開鋼架係屬己○○享有所有權之物，並非無主物，堪以
    認定。又證人戊○○於偵查中證稱：我向丁○○提議要偷鋼
    架，丁○○開車載我和乙○○去，變賣所得談好一人分3 分
    之1 ，丁○○知道此行是要去偷別人的鋼架等語（見偵查卷
    第62頁），核與證人庚○○即本案查獲警員於本院審理時證
    稱：戊○○等人為警查獲時，戊○○確坦承鋼架不是他們的
    ，他們要把鋼架拿去賣，變賣所得則三人平分，對於戊○○
    表示鋼架不是他們的時，丁○○、乙○○沒有講什麼話，只
    說他們聽從戊○○指示開貨車過去，回派出所後戊○○承認
    東西是他們偷的等節（見本院卷第16頁背面至17頁）相符，
    而證人戊○○、庚○○與被告丁○○、乙○○均無仇怨，衡
    情應無甘冒偽證罪之風險，而構詞設陷被告丁○○、乙○○
    之可能，其等證述均值採信。再依被告丁○○、乙○○於警
    詢、偵訊中均未提及其等誤信現場鋼架業經所有權人同意清
    運等情觀之，倘被告丁○○、乙○○確信其等欲銲切搬運之
    鋼架，業經所有權人同意戊○○為之，於為警查獲時，自當
    向警方陳明戊○○有何說詞，致其等誤信此係經所有權人同
    意之合法清運，且遲至檢察官偵訊時，亦均未就該情述明，
    則被告丁○○、乙○○於本院訊問時辯稱其等係聽從戊○○
    指示開車前往，誤以為可自行搬運該鋼架云云，是否可信，
    已非屬無疑。
(2)、再上揭鋼架，前為寺廟建物之骨架，雖因寺廟遷移久未管理
    而有荒廢之情，然依一般事理常情觀之，若未經所有權人同
    意，仍非可任令他人隨意銲切變賣，前開鋼架既仍佇立於土
    地上，並具有一定之經濟價值，縱現場已無人使用，仍難認
    該鋼架已屬無主之廢棄物。參以被告丁○○雖為瘖啞人，然
    其於啟聰國小畢業後，續讀至國中一年級始休學，而被告乙○○學歷為二專畢業，業據被告丁○○、乙○○於本院審理
    時供明在卷（見本院卷第26頁背面、第27頁背面），顯見被
    告丁○○、乙○○均非無一般智識之人，況被告丁○○、乙○○本即有撿拾資源回收物變賣之社會經驗，此亦經其等所
    是認（見本院卷第26頁、第26頁背面），而此次被告戊○○
    係攀爬鋁梯，利用乙炔切割器銲切搬運佇立於土地上之鋼架
    ，並非單純撿拾土地上之廢棄物、資源回收物品，被告丁○○、乙○○依現場之情狀，理當知悉上揭鋼架與一般經人拋
    棄之無主廢棄物迥異，既被告戊○○事前已勘察現場，並計
    劃以乙炔切割器攀爬鋁梯銲切鋼架，當已知悉係竊取他人之
    物，而有竊盜之犯意無訛，被告丁○○、乙○○縱非於事前
    即明確知悉此行係竊取他人之物，其等至現場後，依其社會
    經驗亦當知悉所為與一般撿拾清運資源回收物之情不同，該
    鋼架應屬有主之物，詎其等非但未當場拒絕，仍配合搬運，
    自難認被告丁○○、乙○○主觀上無竊盜之故意。足證被告
    戊○○就上開竊盜犯行與被告丁○○、乙○○之間，係約由
    被告戊○○下手行竊，被告丁○○負責駕車，與被告丁○○
    一同把風接應，並載運竊得之物之角色，被告三人有犯意聯
    絡與行為分擔，至為明確。被告丁○○、乙○○辯稱現場雜
    草叢生，以為該鋼架是廢棄物云云，顯係事後卸責之詞，不
    足採信。證人戊○○於本院審理時改稱：有告訴乙○○要載
    運的鐵是沒人要的物品，丁○○不知道要去偷別人東西云云
    （見本院卷第23頁），顯係事後迴護被告丁○○、乙○○之
    詞，亦不足採信。
(三)、至於證人甲○○雖於本院審理時證稱：98年12月間下午4 點
    到晚上12點之時段都在家裡開的檳榔攤上班，本件案發前的
    下午，戊○○曾至檳榔攤找我姨丈丁○○，表示需要丁○○
    開貨車幫忙載運一些比較大型的東西，經追問戊○○是否合
    法，戊○○表示那是地主同意讓他載的，都是廢棄物，一定
    可以載，就告知丁○○住家地址，戊○○即離開了云云（見
    本院卷第17至18頁），惟被告戊○○於本院審理時則證稱：
    當天係早上到甲○○家開的檳榔攤詢問丁○○住址，表示欲
    找丁○○載廢鐵，當時甲○○問起是否合法，有表示是合法
    的，其他都沒有提到，只有講載廢鐵，甲○○告知丁○○地
    址後，就直接去丁○○家云云（見本院卷第20頁背面、第21
    頁背面），互核證人甲○○與被告戊○○所述，關於被告戊○○究係何時至檳榔攤尋找丁○○、戊○○欲請丁○○幫忙
    載運之物品為何，及被告戊○○就甲○○追問載運之物是否
    合法時之答覆，兩人所述均有不符，顯難信實。況被告戊○○既係為竊取他人財物而尋找丁○○幫忙，遇他人追問細節
    時，自不可能吐露實情，曝露犯意，是縱證人戊○○確曾向
    甲○○表示本次行動屬合法，亦無足證明被告戊○○、丁○○、乙○○並無竊盜之犯意。
(四)、另證人丙○○固於本院審理時證稱：最近一次見到戊○○是
    在98年冬天的某日上午，戊○○來我家找我父親丁○○，當
    時是由我開門，戊○○說龍潭有他的東西要請丁○○幫忙開
    貨車載運，我就將戊○○所述寫給在旁的丁○○看云云（見
    本院卷第19至20頁），惟此除與被告戊○○於本院審理時證
    稱：我早上離開甲○○家的檳榔攤後，就直接去丁○○家，
    當時丁○○不在家，是丙○○前來應門，丙○○問我要做什
    麼事情，我說要拜託丁○○幫忙載廢鐵，因為丁○○不在，
    我就走了。過幾天後的早上我再去丁○○家找丁○○，此次
    是直接遇到丁○○，我不會比手語，就寫「拜託幫我載廢鐵
    」給丁○○看，並用手指門外，丁○○就跟我走了云云（見
    本院卷第21頁背面、第22頁）等情互核不符，且與被告丁○○於本院訊問時陳稱：戊○○直接到我家，比手劃腳溝通，
    我只是應戊○○之要求幫他載運東西，戊○○並沒有說明的
    很清楚，只是請我開車一起去等情（見99年度審易字第 388
    號卷第39頁）亦有歧異，是依被告戊○○、丁○○所述，當
    日應僅被告戊○○、丁○○在場商議載運物品事宜，證人丙○○顯未在場協助溝通，其於本院審理時所為上開證述，自
    係迴護被告丁○○之詞，不足採信。
(五)、綜上所述，被告丁○○、乙○○上開所辯情詞，無非事後卸
    責之語，委無可採。本件事證明確，被告戊○○、丁○○、
    乙○○犯行均堪以認定，應予依法論科。
二、按刑法第321 條第1 項第3 款之攜帶兇器竊盜罪，其所謂兇
    器，種類並無限制，凡客觀上足對人之生命、身體、安全構
    成威脅，具有危險性之兇器均屬之，且祇須行竊時攜帶此種
    具有危險性之兇器為已足，並不以攜帶之初有行兇之意圖為
    必要。被告三人前往上址行竊時，確攜帶乙炔切割器用以銲
    切鋼架，業據被告等人陳述明確，而該乙炔切割器所噴出之
    火焰既可裁切鋼架，持之朝人噴焰，自可灼傷人體，客觀上
    對人身安危當然構成威脅，顯屬兇器無疑。是核被告戊○○
    、丁○○、乙○○之所為，均係犯刑法第321 條第2 項、第
    1 項第3 款、第4 款之結夥三人以上，攜帶兇器竊盜未遂罪
    。被告戊○○、丁○○、乙○○之間，就本件結夥三人以上
    ，攜帶兇器竊盜未遂犯行，有犯意聯絡與行為分擔，應論以
    共同正犯。又被告戊○○、丁○○、乙○○雖已著手於竊盜
    行為之實施，惟尚未將鋼架銲切完成之際，即為巡邏警員查
    獲，其持有該鋼架之狀態並未穩固，亦未完全剝奪被害人之
    持有狀態，為未遂犯，應依刑法第25條第2 項之規定，按既
    遂犯之刑減輕之。再被告丁○○於5 、6 歲時即因病失去聽
    覺、語言能力，具重度聽障及重度語障，屬極重度多重障礙
    之瘖啞人，此經被告丁○○於本院訊問時述明（見99年度審
    易字第388 號卷第39頁），復有被告丁○○提出之中華民國
    身心障礙手冊影本1 份在卷可按（見本院卷第35頁），係屬
    自幼瘖啞之人，爰依刑法第20條之規定減輕其刑，其刑有兩
    種減輕事由，並遞減之。爰審酌被告三人不以正當途徑獲取
    金錢，竟共謀竊取他人財物變賣，所為顯屬非是，犯後均飾
    卸狡辯，態度欠佳，被告戊○○迄至本院證據調查完畢始表
    示認罪，難認確有真誠悔悟之意，惟念被告三人甫著手本件
    竊盜犯行，旋為警查獲而未遂，對被害人尚未造成具體損失
    ，所生危害非鉅，且被告丁○○自幼為瘖啞之人，被告戊○○則為輕度肢體障礙之人，有被告戊○○、丁○○之殘障手
    冊影本在卷可按（見本院卷第35至36頁），渠等因身體殘障
    謀生求職不易，缺錢支應所需，始為本件竊盜犯行，惡性尚
    非重大，以及被告戊○○計畫行竊、勘察現場並攀爬鋁梯銲
    切鋼架，為首謀者，被告丁○○、乙○○則各負責駕車及搬
    運鋼架，參與情節較為輕微，兼衡其等犯罪之動機、目的、
    手段、素行、智識程度、生活狀況及犯後態度等一切情狀，
    分別量處如主文所示之刑，並均諭知易科罰金之折算標準。
    末查，被告丁○○前因竊盜案件，經臺灣新竹地方法院於79
    年1 月28日以78年度易字第1991號判決判處有期徒刑3 月，
    緩刑3 年確定，嗣緩刑期滿未經撤銷緩刑宣告，此有臺灣高
    等法院被告前案紀錄表在卷可稽，依刑法第76條之規定，上
    開有期徒刑之宣告即失其效力，其因一時失慮致罹刑典，經
    此次偵、審教訓，當能知所警惕，而無再犯之虞，審酌被告
    丁○○為瘖啞之人，及其生活狀況、智識程度與涉案情節，
    本院因認對被告丁○○所宣告之刑，以暫不執行為適當，爰
    併宣告緩刑3 年，以啟自新。另扣案之鋁梯1 個、繩索1 條
    ，均係被告戊○○所有，供其等犯本件竊盜罪所用之物，爰
    依刑法第38條第1 項第2 款規定，於被告三人均宣告沒收。
    至扣案之乙炔切割器1 組，雖亦屬供被告三人犯本件竊盜罪
    所用之物，惟係被告戊○○在新竹縣某處以新臺幣7 千元之
    價格租用之物，顯非被告三人所有之物，此經被告戊○○於
    警詢及本院訊問時供述明確（見偵查卷第20頁，99年度審易
    字第388號卷第39頁），自不得宣告沒收，併予敘明。
據上論斷，依刑事訴訟法第299 條第1 項前段，刑法第28條、第
321 條第2 項、第1 項第3 款、第4 款、第25條第2 項、第20條
、第41條第1 項前段、第74條第1 項第2 款、第38條第1 項第 2
款，判決如主文。
本案經檢察官周芝君到庭執行職務。
中    華    民    國     99     年    7    月    9    日
                  刑事第五庭  法  官  劉淑玲
以上正本證明與原本無異。
如不服本判決，應於判決送達後10日內向本院提出上訴狀（應附
繕本）。
                              書記官  許婉茹
中    華    民    國    99    年    7     月    12    日
附錄本案論罪科刑依據之法條：
刑法第321 條：
犯竊盜罪而有左列情形之一者，處6 月以上、5 年以下有期徒刑
：
一、於夜間侵入住宅或有人居住之建築物、船艦或隱匿其內而犯
    之者。
二、毀越門扇、牆垣或其他安全設備而犯之者。
三、攜帶兇器而犯之者。
四、結夥三人以上而犯之者。
五、乘火災、水災或其他災害之際而犯之者。
六、在車站或埠頭而犯之者。
前項之未遂犯罰之。

司法院資訊處製作；財團法人民間司法改革基金會備份。
